【裁判字號】    89,易,2944
【裁判日期】    900718
【裁判案由】    詐欺
【裁判全文】
臺灣臺北地方法院刑事判決                        八十九年度易字第二九四四號
    公  訴  人  臺灣臺北地方法院檢察署檢察官
    被      告  乙○○
右列被告因詐欺案件，經檢察官提起公訴（八十九年度偵字第一三三五九號），本院
判決如左：
    主      文
乙○○無罪。
    理      由
一、公訴意旨略謂：被告乙○○意圖為自己不法之所有，明知自己無償債能力，於民
    國八十七年十一月二十六日，在台北市○○區○○路三段一二九號，由告訴人甲
    ○○經營之市盈當鋪，以其所有之車號ＫＥ－九四六二號自用小客車及面額新臺
    幣（下同）十二萬元之本票，向甲○○質借十二萬元，甲○○不疑有他，如數借
    代貸。嗣乙○○將車交予甲○○保管，即向甲○○稱借車使用一天即返還，詎乙
    ○○借車後未依約返還該車，亦僅繳二期利息事後即未再繳息，經甲○○屆期提
    示本票遭拒，乙○○又避不見面，方知受騙，因認被告涉有刑法第三百三十九條
    第一項之詐欺取財罪罪嫌。
二、公訴人認被告乙○○涉犯右揭罪嫌，無非以被告未返還借款，復據被害人甲○○
    之指訴，並以卷附被告交予告訴人之本票及汽車行車執照，為其論據。訊據被告
    則堅決否認有詐欺之犯行，辯稱：伊向告訴人借款即言明可將車子開回，無庸留
    置於告訴人處；且伊因經營傳銷事業不順，致經濟狀況拮据無法按期支付利息，
    車子為友人欠款強開去抵債，伊沒有詐欺之意圖；況伊有分期償還之誠意，惟告
    訴人要伊一次清償本金連同利息共計三十餘萬，伊無能力清償等語。
三、按犯罪事實應依證據認定之，無證據不得推定其犯罪事實；又不能證明被告犯罪
    者，應諭知無罪之判決，刑事訴訟法第一百五十四條、第三百零一條第一項，分
    別定有明文。再按債務人於債之關係成立後，如有債務不履行之情形，在一般社
    會經驗上可能之原因甚多，縱令出於惡意而有遲延給付或不為給付之情事，苟無
    足以證明其於債之關係發生時自始故意藉此從事財產犯罪之積極證據，依前揭刑
    事訴訟法第一百五十四條之規定，仍不得僅以債信違反之客觀事態，推定債務人
    自始即有詐欺取財或詐欺得利之犯意。又按刑法第三百三十九條第一項詐欺罪之
    成立，以意圖為自己或第三人不法之所有，以詐術使人陷於錯誤，而將本人或第
    三人之物交付為要件。所謂以詐術使人交付，必須被詐欺人因其詐術而陷於錯誤
    ，若其所用方法，不能認為詐術，亦不致使人陷於錯誤，即不構成該罪，最高法
    院四十六年台上二六○號著有判例可資參照。
四、經查：
（一）被告乙○○自八十七年七月間起至八十八年四月間止，每月皆有六千元至二萬
      三千元之薪資匯入，有被告為戶名之第一商業銀行活期儲蓄存款存摺（影本）
      在卷為憑，而本件借款時間為八十七年十一月間，是被告借款時仍有工作；又
      查，被告雖向告訴人借款十二萬元，惟每月利息高達九分，一個月利息為一萬
      零八百元，且於借款當時即扣除一個月之利息，故被告實際借得十萬九千二百
      元，借款之後，亦曾於經催討後之八十八年二月及八十八年三月分別匯一萬元
      、二萬元予告訴人用以清償利息，此業經告訴人到庭陳述在卷（見本院九十年
      五月十六日訊問筆錄），復有被告所提第一有商業銀行匯款通知單附卷可稽，
      若被告意圖詐欺，焉有於借款後仍斷續償還告訴人利息？參以被告曾多次到庭
      當場表示願以分期付款方式清償積欠告訴人之借款，惟為告訴人所不許，仍要
      被告一次清償本金及利息總額三十餘萬元，被告無力一次清償之情事（見本院
      九十年四月十一日、九十年五月十六日訊問筆錄及九十年七月四日審判筆錄）
      ，是被告辯稱伊因嗣後傳銷工作不順，無法還款，並無不法所有之詐欺意圖，
      應堪可信。
（二）再查，本件被告於八十七年十一月二十六日向告訴人借款之時，同時亦交付所
      有車輛之行車執照正本，並簽具八十七年十一月二十六日到期，面額十二萬元
      之本票予告訴人收執為擔保，此已據告訴人具狀陳述在卷，並有該行車執照及
      本票影本附卷可按，是依告訴人指訴被告借款之情形，尚難認有施用詐術之情
      事；另被告堅稱當初借款，車子可以不用質押在告訴人處，縱告訴人僅允許被
      告使用一天，被告事後未能返還該車之情事，亦尚難據以推論被告借款時施以
      詐術，自與刑法上詐欺罪之構成要件不合，本件被告雖迄未返還借款，應屬民
      事糾葛，應另循民事途徑解決，尚難以刑法詐欺罪相繩。此外，復查無其他積
      極證據，足資證明被告有何被訴詐欺之犯行，不能證明被告犯罪，爰依首開法
      條規定及判例意旨，諭知無罪之判決。
據上論斷，應依刑事訴訟法第三百零一條第一項，判決如主文。
本案經檢察官丙○○到庭執行職務。
中      華      民      國      九十    年      七      月    十八      日
                                    臺灣臺北地方法院刑事第三庭
                                        法  官  吳  淑  惠
右正本證明與原本無異。
如不服本判決，應於判決送達後十日內向本院提出上訴狀 (應附繕本) ，上訴於臺灣
高等法院。
                                        書記官  林  淑  卿
中      華      民      國      九十    年      七      月    十八      日


司法院資訊處製作；財團法人民間司法改革基金會備份。
